臺灣高雄地方法院刑事判決　　　　　　　　　　　　九十一年度易字第一一六五號
　　公　訴　人　臺灣高雄地方法院檢察署檢察官
　　被　　　告　甲○○
右列被告因贓物案件，經檢察官提起公訴（九十一年度偵字第三四一三號），本院判
決如左：
    主  文
甲○○無罪。
    理  由
一、公訴意旨略以：被告甲○○於九十年四月間某日，在高雄縣鳳山市○○路「九橫
    綱保齡球館」前，明知某不詳姓名年籍之成年男子，以當時市價約值新台幣（幣
    （下同）八千元左右之ＮＯＫＩＡ八二一０（序號0000000000000
    00號，係乙○○於九十年四月二日七時許，在高雄縣鳳山市○○路○○道遭竊
    ）行動電話一具，係來路不明之贓物，竟仍以遠低於市價之三千元代價向該男子
    購買，並於同年四月二十二日某時，在高雄縣鳳山市五甲社區送給友人胡明全使
    用，因認其涉有刑法第三百四十九條第二項之故買贓物罪嫌云云。
二、按犯罪事實應依證據認定之，無證據不得推定其犯罪事實；不能證明被告犯罪者
    ，應諭知無罪之判決，刑事訴訟法第一百五十四條、第三百零一條第一項分別定
    有明文。又刑事訴訟法上所謂認定犯罪事實之證據，係指足以認定被告確有犯罪
    行為之積極證據而言，如未能發現有相當證據或證據不足以證明，自不能以推測
    或擬制之方法以為裁判基礎，又認定不利於被告之事實，需依積極證據，苟積極
    證據不足為不利被告之認定時，即應為有利於被告之認定，更不必有何有利之證
    據，最高法院二十九年上字第三一０五號、四十年台上字第八六號及三十年上字
    第八一六號判例可資參照。
三、本件公訴人認被告甲○○涉有前揭故買贓物犯行，無非係以上開行動電話所有人
    乙○○指述該電話係伊於九十年四月二日七時許，在高雄縣鳳山市○○路○○道
    遭竊等語，並有贓物領据一紙附卷可稽，且收買行動電話，為擔保來源之正當性
    ，一般人必會製作買賣讓渡書，填具出賣人相關資料，並核對年籍無誤後方進行
    交易，然被告購物未為上開審核物品來源動作，亦無法提供出賣者之聯絡電話，
    且購買價錢與市價顯不相當等情為其主要論罪之依據，訊據被告則堅詞否認有何
    故買贓物犯行，辯稱：因伊欲購買行動電話贈與女友母親，見跳蚤雜誌登載有出
    賣之廣告，遂與賣方相約於高雄縣鳳山市○○路九橫綱保齡球館，以三千元之代
    價購得上開行動電話等語，經查：
（一）前開為警查獲之ＮＯＫＩＡ廠牌，型號八二一０（序號：000000000
      000000號）之行動電話，係乙○○所有，於九十年四月二日上午七時許
      ，在高雄縣鳳山鳳松路平交道失竊等情，業據被害人乙○○於警訊及本院審理
      中供陳甚明並有贓物領据一紙附卷可稽，則該行動電話確屬贓物無訛。
（二）按刑法第三十四章關於贓物犯之規定，係針對行為人故意收受、搬運、寄藏、
      故買或牙保贓物而在事後助成他人財產犯罪目的之惡行予以處罰，並非藉此課
      以一般人民協助追贓之責；故贓物罪責之成立與否，實取決於能否積極證明行
      為人有此犯罪之故意。良以刑事被告依法本不負自證無罪之義務，苟有足可證
      明被告故買贓物之積極事證，雖被告確能交代贓物買受來源，於所成立之罪名
      仍不生影響，反之，若不能明確認定此項犯意果然存在，即不得以被告無法供
      出向何人購買贓物而揣測被告具故買贓物之認識。故以本案而言，是否能以故
      買贓物罪名相繩於被告，判斷標準仍在於被告是否有故買贓物之認識，而非在
      於其是否能清楚交待購買來源。公訴人雖以被告於偵查中供稱曾至一般商店詢
      問ＮＯＫＩＡ廠牌，型號八二一０之行動電話價格約為八千餘元（見偵查卷第
      八頁），惟後卻僅以三千元購得上開行動電話，兩者價格顯不相當，因認被告
      應知悉所購買者為贓物，惟上開被告詢問電話價格約為八千餘元係指全新行動
      電話售價一節，業據其於本院審理中到庭供述明確（見本院九十一年六月十八
      日訊問筆錄），再其既供稱係由「跳蚤雜誌」得知行動電話出賣訊息，衡情該
      雜誌名稱有「跳蚤」二字應可推斷與跳蚤市場般，內容係提供販賣或交換二手
      商品之資訊，且被告當庭提出跳蚤雜誌一本供本院審閱，其上於通訊篇中所登
      載者亦均為中古行動電話之出賣廣告，有雜誌內頁影本一紙附卷可稽，又被告
      於審理中亦供稱購買之行動電話約有五成新等語（見本院九十一年四月十九日
      訊問筆錄），綜上，應可推斷被告於購買之前知悉所購買者為中古行動電話，
      故該電話購買價格是否相當，應以同型行動電話中古價格相較始為合理，公訴
      人以全新行動電話市價相較於被告購買中古行動電話價錢，因認兩者價格顯不
      相當一節，尚非允當。
（三）ＮＯＫＩＡ廠牌，款式八二一０之行動電話，於被告買受時（即九十年四月份
      ）之一般中古價格行情，經本院向高雄市電器商業同業公會（下稱：電器工會
      ）發函詢問結果，該會先於九十一年五月三十一日以高市電器總字第０二五號
      函覆：此型手機於九十年四月份之一般中古交易行情約為三千元，後本院再向
      該工會函詢上開價格認定標準依據為何，該會又於九十一年六月十七日以高市
      電器總字第０三一號函覆：此型手機於九十年四月份新機牌價為六千元，因此
      中古手機以五成價格計算約為三千元等語，有覆函二紙附卷可稽，而上開電器
      公會所認新機價格，亦核與被告前述曾至一般通訊店家詢問市價約為七、八千
      元相差非鉅，是該公會就此認定中古行動電話之價格堪稱合理，則被告自承係
      以三千元代價購得前揭中古行動電話，並未明顯偏離於一般交易常情，至其買
      受行動電話雖未要求製作買賣讓渡書，填具出賣人相關資料，並據以核對年籍
      是否有誤，惟參諸一般社會經驗，購買物品未履行上開程序者所在多有，而被
      告購買行動電話價格尚非顯不相當於一般行情，實難僅就被告未索取買賣憑證
      及查核出賣人資料，即認被告於買賣之初對該行動電話為贓物即有所認識。
四、綜上所述，公訴人所舉證據尚難採為被告知悉前揭行動電話係贓物之積極證據，
    其所為推論要屬推測之詞，不足採為論罪之依據，被告所辯上開情詞，經核亦與
    一般事理相符。此外，復查無其他積極證據足以證明被告涉有故買贓物之犯行，
    既不能證明被告犯罪，揆諸首揭說明，依法自應為無罪之諭知。
據上論斷，應依刑事訴訟法第三百零一條第一項，判決如主文。
中      華      民      國      九十一      年    七    月    三十一    日
                                  臺灣高雄地方法院刑事庭
                                      審判長法官  黃三友
                                            法官  陳淑卿
                                            法官  黃宗揚
右正本證明與原本無異。
如不服本判決，應於判決送達後十日內，向本院提出上訴狀。
                                         書記官  陳掌珠
中      華      民      國      九十一      年    七    月    三十一    日
